【裁判字號】    90,訴,846
【裁判日期】    900704
【裁判案由】    偽造有價證券
【裁判全文】
臺灣臺中地方法院刑事判決                            九十年度訴字第八四六號
    公  訴  人  台灣台中地方法院檢雜署檢察官
    被      告  辛○○
    指定辯護人  本院公設辯護人壬○○
右列被告因偽造有價證券案件，經檢察官提起公訴（八十八年度偵緝字第１０３４號
），本院判決如左：
    主  文
辛○○共同連續意圖為自己不法之所有，以詐術使人將本人之物交付，處有期徒刑壹
年陸月。
    事  實
一、辛○○明知其無任何資產，無支付之能力，於金融機構亦無任何存款，且其向美
    商花旗銀行台中分行及台中市第九信用合作社建成分社領用之支票，簽發之後均
    無法兌現，無法用於正當用途，而係欲以無法兌現之支票販賣予不法之徒，由不
    法之徒持以詐騙他人之財物之用，竟與名為「陳重光」有刑事責任能力之男子，
    共同基於意圖為自己不法所有之概括犯意聯絡，由辛○○以萬豐無線電車行負責
    人辛○○之名義，向美商花旗銀行台中分行申請設立第0000000000號
    甲存支票存款帳戶，及向台中市第九信用合作社建成分社申請設立第00000
    0000號甲存支票存款帳戶，並向上開金融機關領取支票，而後販賣於不法之
    徒持以向他人購貨或清償欠款，以之圖利。其販賣之方式，為在報紙上刊登「支
    票借你使用」之廣告，欲買受之人依廣告上所附之電話號碼，先打電話留下欲買
    受之人之姓名及聯絡電話號碼，經辛○○或「陳重光」查證無誤之後，再聯絡欲
    購買之人，約定見面之時間和地點，見面後再談買賣之價格，其價格視所售出之
    支票是否為未退票者或已退票者而有不同。至於發票日期係由辛○○或「陳重光
    」填寫，票面金額則由買受之人依其向他人行使時欲詐騙之金額填寫。嗣於８６
    年１１月間，出售如附表所列編號１、２、３號之支票於具有共同犯意聯絡之丙○○（業經檢察官提起公訴，並經台灣高等法院台中分院以８８年度上易字第１
    ７２８號判處有期徒刑伍月緩刑三年確定。），丙○○即持附表編號１、２號之
    支票，於８６年１１月下旬某日起至８７年２月中旬某日止，向己○○○調現，
    於８６年１２月底某日，持附表編號３之支票向黃進國調現，然屆期支票均因早
    經列為拒絕往來戶而遭退票。
二、案經己○○○、黃進國告訴及由法務部調查局台中市調查站移送台灣台中地方法
    院檢察署檢察官偵查起訴。
    理  由
一、被告辛○○堅決否認有詐欺之犯行，辯稱其雖有到花旗銀行台中分行及台中市第
    九信用合作社建成分社領用支票，然其係與「陳重光」合夥做生意，經營萬豐無
    線電車行，因其無資金，所以「陳重光」叫其以其名義領用支票供「陳重光」使
    用之方式出資，其不知「陳重光」使用支票之詳情，而其本人絕未出售支票給丙○○云云。然查被告若真係與「陳重光」經營生意，上開支票既係以被告之名義
    申請領用，理應由被告保管使用，以防「陳重光」濫行簽發，方屬合理，足見被
    告係與「陳重光」共謀不法之利益而領取支票使用，絕非用於經營萬豐無線電車
    行。又證人丙○○於調查站詢問及檢察官偵查中，已指認被告之照片數度供稱其
    確向被告購買支票使用，查丙○○向何人購買支票使用，其印象最為清晰深刻，
    不可能誤認，而其於本院審理中供稱當時係由調查站人員提供多張不同人士之照
    片供其指認，並非僅提出被告一人之照片詢問其是否為販賣支票之人，是丙○○
    之指認更屬真實，無受誘導之虞，其所為指認即屬正確可信。丙○○於本院審理
    時雖又稱當時是以其印象指認，不知指認是否正確，此項說辭與其先前於調查站
    人員詢問及檢察官偵訊時所供不符，應係於被告面前不敢真實陳述而迴護被告之
    詞，無可採取。除此，另有被告於上開金融機關開戶之資料及附表編號１、２、
    ３號所列三張支票及退票理由單影本附卷可稽，而丙○○買受支票之後乃持以向
    己○○○、黃進國調現，其後支票均未能兌現，亦據被害人己○○○、黃進國指
    訴明確，事證已明，被告犯行堪已認定。
二、核被告所為，係犯刑法第三百三十九條第一項之詐欺取財罪，其與有刑事責任能
    力之「陳重光」及丙○○，就犯罪之實施有犯意聯絡及行為之分擔，為共同正犯
    ，其先後多次犯行時間緊接犯意概括，觸犯構成要件相同之罪名，為連續犯，以
    一罪論並加重其刑。爰審酌被告犯罪之動機、目的、手段、所生之危害及其品行
    、智識程度與犯罪後之態度等一切情狀，量處有期徒刑一年六月。
三、公訴意旨另以被告與不詳姓名年籍者數人，共同意圖販賣人頭支票牟利，並基於
    概括之犯意，偽造丁○○、乙○○、庚○○、癸○○、甲○○、戊○○、茍遇倫
    等人之印章、身分證、署押、印文，以丁○○等人之名義填具申請書及支票往來
    約定書等文件，而向台灣中小企業銀行埔墘分行、彰化商業銀行埔墘分行、寶島
    商業銀行北台中分行、台新國際商業銀行北台中分行、彰化商業銀行霧峰分行、
    台北區中小企業銀行士林分行、台北區中小企業銀行三重分行、台北縣板橋市農
    會信用部埔墘分部、板信商業銀行埔墘分行，領取如附表編號４至１１號之支票
    販售予不特定之人，以向他人詐取財物，因認被告另犯刑法第二百零一條第一項
    、第二項之偽造有價證券罪及刑法第二百十六條、第二百十條之行使偽造私文書
    罪。然被告辛○○亦否認有上開犯行，辯稱其並未到上開金融機關開戶領用支票
    。經查上開各家金融機構所留存之丁○○等人之開戶資料，並非被告辛○○之字
    跡，而承辦人員也無從指認被告即為前往開戶之人，本院查無確切之證據，可資
    認定被告本人或被告夥同其他之人有共同偽刻丁○○等人之印章及冒用其等之名
    義開戶領用支票之事實，此部分不能證明被告犯罪，惟公訴人既認與被告所犯詐
    欺取財罪間有方法與結果之牽連犯關係，屬裁判上一罪，爰不另為無罪之諭知。
據上論斷，應依刑事訴訟法第二百九十九條第一項前段，刑法第二十八條、第五十六
條、第三百三十九條第一項，罰金罰鍰提高標準條例第一條前段，判決如主文。
中      華      民      國      九十      年      七      月      四    日
                                        法  官     李添興
右正本證明與原本無異。
如不服本判決，應於判決送達後十日內向本院提出上訴狀，上訴於臺灣高等法院臺中
分院( 須附繕本 )。
                                        書記官
中      華      民      國      九十      年       七      月     四    日
附表
編號   發票人   付款銀行         帳號       金額（新台幣）票號     發票日
 1    辛○○   美商花旗銀        00000      00000元       0000000  000000
               行台中分行        26537
 2    辛○○   台中市第九信      00000      00000元       000000   000000
               用合作社建成      9530                     ～0
               分社
 3    辛○○   美商花旗銀行      00000      000000元      0000000  000000
               台中分行          26537
 4    丁○○   台灣中小企業      00000      00000元       000000   000000
             銀行埔墘分行      ～1                      ～8
 5    丁○○   彰化商業銀行      00000      00000元       000000   000000
               光復分行          7650                     ～6
 6    乙○○   台新國際商業      00000      00000元       000000   000000
               銀行北台中分      260                      ～2
               行
 7    庚○○   彰化商業銀行      0000000    00000元       000000   000000
               霧峰分行          ～4                      ～7
 8    癸○○   台北區中小企      0000000    000000元      00000    000000
               業銀行士林分      33                       ～1
               行
 9    甲○○   台北區中小企      00000      000000元      000000   000000
               業銀行三重分      ～1                      ～8
               行
 10   戊○○   台北縣板橋市      000000     000000元      000000   000000
               農會信用部埔      885                      ～3
               墘分部
 11  茍遇倫    板信商業銀行      1～0000    00000元   000000   000000
               埔墘分行          16～13                   ～3
附錄論罪科刑法條
刑法第三百三十九條第一項


司法院資訊處製作；財團法人民間司法改革基金會備份。
